【裁判字號】    97,訴,914
【裁判日期】    980409
【裁判案由】    違反毒品危害防制條例
【裁判全文】
台灣雲林地方法院刑事判決          97年度訴字第914號
公  訴  人  台灣雲林地方法院檢察署檢察官
被      告  丙○○
輔  佐  人
即被告之姐  丁○○
上列被告因違反毒品危害防制條例案件，經檢察官提起公訴（97
年度毒偵字第540號、第652號），本院判決如下︰
    主  文
丙○○施用第一級毒品，處有期徒刑捌月，扣案之海洛因一包（
淨重0.06公克）沒收銷燬之，包裝上開海洛因之塑膠袋一個沒收
；又施用第一級毒品，處有期徒刑捌月；應執行有期徒刑拾月，
緩刑貳年，扣案之海洛因一包（淨重0.06公克）沒收銷燬之，包
裝上開海洛因之塑膠袋一個沒收。
    事  實
一、丙○○前因施用毒品案件，經觀察、勒戒執行完畢，認無繼
    續施用毒品傾向，於民國（下同）96年7 月17日釋放。其於
    前開觀察、勒戒處分執行完畢釋放後5 年內，(一)基於施用第
    一級毒品海洛因之犯意，於97年3 月24日9 時左右，在其雲
    林縣口湖鄉謝厝村拔拉45之12號住處，以將第一級毒品海洛
    因置入針筒內注射之方式，施用第一級毒品海洛因1 次，(二)
    基於施用第一級毒品海洛因之犯意，於97年4 月16日為警採
    尿時起回溯72小時內之某時，在不詳地點，以不詳方式，施
    用第一級毒品海洛因1 次。(一)於97年3 月24日14時30分左右
    ，在雲林縣水林鄉大溝村大興國小前為警盤查，得其同意而
    搜索，自其身上查扣海洛因1 小包（毛重0.3 公克，淨重
    0.06公克），並經其同意採尿送驗，結果呈可待因、嗎啡陽
    性反應，(二)又於97年4 月16日12時左右，警察持搜索票到雲
    林縣北港鎮○○路347 之2號5樓搜索，經在場之丙○○同意
    採尿送驗，結果呈可待因、嗎啡陽性反應。
二、案經雲林縣警察局北港分局報告台灣雲林地方法院檢察署檢
    察官偵查起訴。
    理  由
一、程序方面：(一)被告以外之人於審判外之言詞或書面陳述，除
    法律有規定者外，不得作為證據；又被告以外之人於審判外
    之陳述，雖不符前4 條之規定，而經當事人於審判程序同意
    作為證據，法院審酌該言詞陳述或書面陳述作成時之情況，
    認為適當者，亦得為證據，刑事訴訟法第159 條第1 項、同
    法第159 條之5 第1 項定有明文。(二)本案中尿液送檢真實姓
    名對照表2 份、台灣檢驗科技股份有限公司出具之濫用藥物
    尿液檢驗報告2 份、法務部調查局97年4 月12日調科壹字第
    09723019250 號濫用藥物實驗室鑑定書1 份，雖然是被告以
    外之人於審判外之書面陳述，原則上不得作為證據，惟檢察
    官及被告於本院審判程序中，均已表示同意作為證據，法官
    審酌各該書面陳述作成時之情況，認為適當，依上開規定，
    得作為證據。
二、經查，(一)被告承認97年3 月24日注射海洛因的事實，而且坦
    承被查扣的1 包海洛因是500 元買來要施用的，此部分有尿
    液送檢真實姓名對照表、台灣檢驗科技股份有限公司出具之
    濫用藥物尿液檢驗報告、法務部調查局97年4 月12日調科壹
    字第09723019250 號濫用藥物實驗室鑑定書各1 份（97年毒
    偵字第540 號第31、32、35頁）可以佐證，(二)被告否認97年
    4 月中旬有施用海洛因的事實，於98年3 月26日審理時辯稱
    「我是去找朋友彭大華的家陪他媽媽看電視，警察剛好要進
    去抓，所以在場的都被抓了。」「（問：尿液為何會呈嗎啡
    、海洛因陽性反應？）那是之前吃的。」其於97年4 月16日
    接受警察詢問、接受檢察官訊問時，也都供稱最近1 次施打
    海洛因是「於97年3 月24日下午15時左右，在水林鄉大溝村
    大興國小施打海洛因。」（97年毒偵字第652 號卷第9 頁、
    第34頁），然而，其於97年4 月16日所採尿液，驗出有可待
    因陽性、嗎啡陽性反應，此有尿液送檢真實姓名對照表、台
    灣檢驗科技股份有限公司出具之濫用藥物尿液檢驗報告各1
    份（97年毒偵字第652 號卷第40、41頁），足見其於採尿前
    72小時內有施用第一級毒品海洛因，(三)再者，其有上述前科
    ，並有裁判書及台灣高等法院被告前案紀錄表1 件附卷可證
    ，事實已經可以認定。
三、論罪科刑：
  (一)被告2 次行為，均觸犯毒品危害防制條例第10條第1 項之施
    用第一級毒品罪。被告持有第一級毒品進而施用，其持有之
    低度行為，為施用之高度行為吸收，不另論罪。
  (二)被告所犯的上述2 罪，犯意各別，行為也各自獨立，應該分
    別論罪、合併處罰。
  (三)法官認為，施用毒品行為的本質是藥物濫用、物質依賴，自
    殘性明顯，侵害性卻隱晦。基於施用毒品的此一特性，毒品
    危害防制條例第10條第1 項、第2 項的刑罰，就須與同條例
    第20條的保安處分比擬觀察，而不應與一般犯罪的刑罰等量
    齊觀。因此，施以一段期間的徒刑，藉以隔離毒品、戒除依
    賴即可；過度監禁的結果，有虛擲被告生命、浪費國家稅收
    的虞慮。從而，依被告藥癮的程度，就其所犯2 罪，分別量
    處有期徒刑8月，並定應執行刑10月，應該就已足夠。
  (四)輔佐人於98年3 月26日審判期日當庭提出被告之重大傷病免
    自行負擔證明卡，上載有效期間為「92年3 月27日至永久有
    效」，病名為「頸脊髓損傷併四肢癱瘓」，輔佐人前於97年
    12月22日準備期日提出衛生署台南醫院精神科醫師當日出具
    之診斷證明書，上載被告患有「其他器質性腦徵候群（慢性
    ）」，於97年11月14日至97年12月22日住院，輔佐人於審判
    期日補充說明「我弟弟在92年的時候，頸椎3 、4 節受傷，
    所以造成身體沒有知覺，後來經過我及我兒子的復健，再加
    上我細心的照顧，現在雖然可以走路，但是身體多處麻痺，
    如果跌倒造成流血的話，他根本不知道。」對於法官詢問「
    如果麻痺的話，如何感覺走路？」被告表示「我還有一點觸
    覺，但是不敏銳。」而法官也看到被告行動確實遲鈍，依照
    他目前的身體狀況，若要自行外出購買海洛因施用，是有困
    難，而在法官的詢問下，輔佐人再度說明「（問：你弟弟現
    在都住你家？）對，已經住了4 、5 個月有了，因為我看他
    在那邊非常危險，所以就帶在身邊。」「（問：他會自行外
    出？）不會，他的飲食都是我在購買的，如果有出去的話，
    也是一家小雜貨店而已，我家是屬於公寓大樓，而且有管理
    員會擋住一些外人。」「我現在要照顧我弟弟、小孩、父母
    親等。」「我有意願一直帶著他，如果我父母親回來的話，
    我也會監督好我弟弟，總之，我會一直陪著他、照顧他。」
    「有生之年他就是我弟弟，我會一直照顧他。」法官認為被
    告在輔佐人的監督下，與入監服刑相比較，均能隔離毒品，
    而被告在輔佐人的照護下，顯然能有較佳的生活上協助，且
    被告之前未曾因故意犯罪受有期徒刑以上刑的宣告，此有被
    告前案紀錄表1 件可證，在接受這次罪刑宣告後，再犯的可
    能性不高，暫時不執行刑罰，較為適當，因此宣告緩刑2 年
    。
  (五)扣案的上述第一級毒品海洛因，應依毒品危害防制條例第18
    條第1 項前段規定沒收銷燬。而包裝上述海洛因的塑膠袋1
    個，為被告所有供犯罪所用的物品，已經被告在本院審理時
    所承認，因此宣告沒收。
四、適用的法律：(一)刑事訴訟法第299 條第1 項前段，(二)毒品危
    害防制條例第10條第1 項、第18條第1 項前段、第23條第2
    項，(三)刑法第11條前段、第38條第1 項第2 款、第51條第5
    款、第74條第1 項第1 款。
本案經檢察官甲○○偵查起訴，檢察官乙○○到庭執行職務。
中    華    民    國    98    年    4     月    9     日
            刑事第三庭    審判長法  官  林  輝  煌
                                法  官  李  貞  瑩
                                法  官  蕭  雅  毓
以上正本證明與原本無異。
如不服本判決，應於送達後10日內向本院提出上訴狀（須附繕本
），上訴於台灣高等法院台南分院。上訴書狀應敘述具體理由。
上訴書狀未敘述上訴理由者，應於上訴期間屆滿後20日內補提理
由書（須附繕本）於本院。（切勿逕送台灣高等法院台南分院）
                                書記官  王  淑  美
中    華    民    國    98    年    4     月    9     日
附錄本案論罪科刑法條全文：
毒品危害防制條例
第10條
施用第一級毒品者，處六月以上五年以下有期徒刑。
施用第二級毒品者，處三年以下有期徒刑。


司法院資訊處製作；財團法人民間司法改革基金會備份。
